最　高　行　政　法　院　裁　定　　　　　　　　　　九十一年度裁字第三四八號
　　抗　告　人　甲○○
右抗告人因與相對人臺北縣政府間土地公告現值事件，對於中華民國九十年二月五日
台北高等行政法院八十九年度訴字第九六二號裁定提起抗告，本院裁定如左：
　　主  文
抗告駁回。
抗告訴訟費用由抗告人負擔。
　　理  由
一、按抗告法院認抗告為不合法或無理由者，應為駁回抗告之裁定，行政訴訟法第二
    百七十二條準用民事訴訟法第四百九十二條第一項定有明文。
二、按行政訴訟法第四條第一項規定：「人民因中央或地方機關之違法行政處分，認
    為損害其權利或法律上之利益，經依訴願法提起訴願而不服其決定者，得向高等
    行政法院提起撤銷訴訟。」而此所謂行政處分，依訴願法第三條第一項規定係指
    中央或地方機關就公法上具體事件所為之決定或其他公權力措施而對外直接發生
    法律效果之單方行政行為而言。
三、本件抗告人與訴外人郭一弘、郭悅治原共有坐落台北縣汐止市○○○段保長坑小
    段七五等地號土地（以下簡稱系爭土地）原為農業區，經相對人台北縣政府八十
    八年八月二十日八八北府工都字第三一七二八四號函辦理都市計畫變更為公共設
    施保留地，地價調查估計機關依平均地權條例施行細則第七條及第六十三條第二
    項暨依臺灣省都市計畫特殊公共設施保留地地價查估標準第七、九條規定辦理重
    新計算後提交臺北縣地價評議委員會評議確定，並函報內政部備查，八十八年公
    告土地現值自每平方公尺新台幣（以下同）五五○○元更正為每平方公尺一三七
    ○九元，抗告人不服，提起異議，相對人以八十九年三月十四日八九北府地價字
    第○八一四四九號函向抗告人說明，抗告人不服，對該函循序提起行政爭訟。原
    裁定以該函載：「主旨：為台北市○
    路地下化「南港專案」五堵貨場及隧道工程實施計畫用地徵收，有關台端等所有
    系爭土地公告現值提起異議乙案，復如說明，請查照。說明：一、依台北縣汐止
    地政事務所八十九年三月三日八九北縣汐地三字第一七四八號函辦理兼復台端等
    八十九年二月十日異議書。二、本案之調查估計過程業經所轄地價調查估計機關
    台北縣汐止地政事務所，以該所八十九年三月三日八九北縣汐地三字第一七四八
    號函函復台端在案。本現值更正案，係為考量台端及全體土地權利人等權益而辦
    理，且經本縣地價評議委員暨標準地價委員會八十八年第三次會議評定，並報經
    內政部八十八年十一月二十日台（八八）內地字第八八一三五三六號函同意備查
    ，而辦理更正，應無損及台端等正當權益。」，係就評議結果及程序等向抗告人
    說明，並非就公法上具體事件所為之決定或其他公權力措施，而對外直接發生法
    律效果之單方行政行為，自非行政處分，因認其提起行政訴訟不合法予以裁定駁
    回在案。
四、抗告意旨略謂：(一)、政府徵收民地，在都市計畫內，依平均地權條例第十條後段
    ，其原地價歸零，而重新計算地價，並以徵收土地補償地主權益。此應用公權力
    自行計算地價，徵收人民土地而為的單方行政行為，當是訴願法第三條第一項所
    稱的行政處分。(二)、一期徵收應以鐵道兩邊平均計價，方為妥適，二期徵收地價
    反而高於一期之價位，導因於第一期徵收地價之計算不當，混淆地價應有區位，
    證明抗告所提行政訴訟之正當性等語。經核相對人八十九年三月十四日八九北府
    地價字第○八一四四九號函僅係就地價評議結果及程序等向抗告人說明，並非對
    特定人就公法上具體事件所為之行政處分，原裁定認抗告人提起行政訴訟，不合
    法而予以駁回，經查並無不合，抗告人仍對之提起抗告，應認無理由，予以駁回
    。
五、據上論結，本件抗告為無理由，依行政訴訟法第二百七十二條、第一百零四條、
    民事訴訟法第四百九十二條第一項、第九十五條、第七十八條，裁定如主文。
中　　華　　民　　國　　九十一　　　年　　　四　　　　月　　二十五　　　日
                    最 高 行 政 法 院  第 二 庭
                                審 判 長 法  官　　　陳　石　獅
                                         法  官      吳  錦  龍
                                         法  官　　　彭　鳳　至
                                         法  官　　　高　啟　燦
                                         法  官　　　黃　合　文
右  正  本  證  明  與  原  本  無  異
　　　　　　　　　　　　　　　　　　　　 法院書記官　蘇　金　全
中　　華　　民　　國　　九十一　　　年　　　五　　　　月　　　一　　　　日
